最高法院刑事判決　　　　　　　　　　　　　　　八十六年度台上字第四九四二號
　　上　 訴　 人　台灣高等法院台中分院檢察署檢察官
　　上訴人即被告　甲○○○
右上訴人等因被告偽造文書案件，不服台灣高等法院台中分院，中華民國八十五年九
月二十四日第二審判決（八十五年度上訴字第一四三三號，起訴案號：台灣台中地方
法院檢察署八十四年度偵字第九九一九號），提起上訴，本院判決如左：
    主  文
上訴駁回。
    理  由
按刑事訴訟法第三百七十七條規定，上訴於第三審法院，非以判決違背法令為理由，
不得為之。是提起第三審上訴，應以原判決違背法令為理由，係屬法定要件。如果上
訴理由狀並未依據卷內訴訟資料，具體指摘原判決不適用何種法則或如何適用不當，
或所指摘原判決違法情事，顯與法律規定得為第三審上訴理由之違法情形，不相適合
時，均應認其上訴為違背法律上之程式，予以駁回。本件檢察官上訴意旨略稱：(一)原
判決主文係處上訴人即被告（下稱被告）甲○○○有期徒刑「捌月」，而其理由中，
則載明量處有期徒刑「拾月」，主文與理由顯屬矛盾。(二)又原判決理由欄雖稱：被告
偽造之互助會「標單」，並未載有「標單」之文字，僅記載欲標取會款者之姓名，依
習慣係表示會員與競標之意思，屬刑法第二百二十條之準私文書。但據上論結欄並未
引用刑法第二百二十條，自屬違法。(三)再原判決就被告關於被害人鄭好仁標單部分，
究係「偽造」抑為「借標」﹖竟未調查明白，又有應於審判期日調查之證據而未予調
查之違法云云；被告甲○○○上訴意旨：除為檢察官前述(二)項相同之指摘外，並略稱
：伊僅受被害人陳宗華之委託代為標會，及以廖玉英名義標取會款，絕未冒用林慶能
、鄭好仁之名義標取會款等語。
惟查原判決依被告之自白、核與告訴人陳資榮、吳政明、陳宗華指訴情節相符，並經
證人廖玉英、鄭好仁、鄭周素嫣證述明確，且有互助會簿影本附卷可稽等證據，認被
告犯行明確。因而撤銷第一審不當之判決，依想像競合及牽連犯之法律關係，從一重
改判論處甲○○○連續行使偽造私文書，足以生損害於他人罪刑，已明其所憑之證
據及認定之理由。並以被告所辯：伊係代陳宗華標取會款，陳宗華將錢借伊周轉；鄭
好仁是民國八十四年二月十日借來標的云云，均避就之詞，不足採信，亦在理由中指
駁說明翔實。又原判決據上論結部分，雖漏引刑法第二百二十條，但其理由中已論列
綦詳，自與科刑及判決本旨無影響，不得指為違法。而被告係偽造鄭好仁名義之標單
，原判決事實欄已明確認定，理由中又已說明此部分詐得會款計新台幣五萬六千元，
並非未調查明白，所謂（向鄭好仁）借來標，乃被告之辯解，及避就之詞，有如前述
，此與上訴人所指原判決有應於審判期日調查之證據而未予調查之違法情形，不相適
合。至原判決理由中載稱量處有期徒刑「拾月」，雖與主文宣示之有期徒刑「捌月」
不相符合，但此乃顯然錯誤與全案情節不生影響之理由欄中文字誤寫，原審業以裁定
更正，且此更正之裁定，又已送達予上訴人等收受在案，文字之誤寫既已補正；與被
告所指伊未冒用林慶龍、鄭好仁名義標取會款，乃單純事實上之爭執，均不得執為第
三審上訴之適法理由。依首揭說明，其上訴違背法律上之程式，應予駁回。
據上論結，應依刑事訴訟法第三百九十五條前段，判決如主文。
中      華      民      國    八十六    年      八      月    二十一    日
                              最高法院刑事第三庭
                                  審判長法官  蔡  詩  文
                                        法官  張  吉  賓
                                        法官  莊  登  照
                                        法官  洪  明  輝
                                        法官  蔡  清  遊
      右正本證明與原本無異
                                              書  記  官
中      華      民      國    八十六    年      八      月    二十九    日
